臺灣高等法院刑事裁定　　　　　　　　　　　　　　九十一年度聲再字第四０三號
　　再審聲請人
　　即受判決人　甲○○　男　四.
右聲請人因懲治盜匪條例等案件，對於本院中華民國八十六年八月二十七日第二審確
定判決（八十六年度上更（一）字第五二六號）聲請再審，本院裁定如左：
    主  文
再審之聲請駁回。
    理  由
一、聲請意旨略稱：聲請人甲○○前因盜匪案件經本院科刑在案，今因發現確實之新
    證據，爰依刑事訴訟法第四百二十條第六款提出再審之聲請：(一)被害人徐聰戊就
    係於昏迷後提款卡遭劫？亦或是被害人陷於錯誤而交付於聲請人？應由監視錄影
    帶可窺知，若提領人為被害人徐聰戊，則聲請人僅是向被害人詐欺而取得財物，
    又被害人蔣伯麒亦是因陷於錯誤而將財物交付聲請人，若如被害人所言聲請人是
    乘其領款時在旁窺視，則監視錄影帶亦會錄到聲請人，原審遽將被告之自白斷章
    取義後採為論罪之依據，尚有未洽。(二)原審認被害人徐聰戊昏迷後提款卡遭劫，
    聲請人並鍵入密碼後盜領財物，惟被害人既已昏迷，聲請人如何得之密碼？實是
    因被害人陷於錯誤交付提款卡及密碼，故聲請人才得以提款卡領錢等語提出再審
    之聲請。
二、按因發見確實之新證據，足認受有罪判決之人應受無罪之判決者得聲請再審，固
    為刑事訴訟法第四百二十條第一項第六款所明定。所謂「確實之新證據」，係指
    其證據之本身在客觀上可認為真實，勿須經過調查，即足以動搖原判決，使受刑
    人得受有利之裁判者而言，若在客觀上就其真實性為如何，尚欠明瞭，非經相當
    之調查，不能辨其真偽，即與確實新證據之「確實」含義不符，自難據為聲請再
    審之理由，最高法院七十年度台抗字第一六一號判決意旨可資參照。又若判決前
    已經當事人提出或聲請調查之證據，經原法院捨棄不採者，即非該條款所謂發見
    之新證據，不得據為聲請再審之原因，最高法院七十七年度台上字第五十五號、
    七十八年度台抗字第一四五號判決著有明文。次按刑事訴訟法第四百二十條第一
    項第六款所謂應受輕於原判決所認罪名之判決，係指應受較輕罪名之判決而言，
    至宣告刑之輕重，乃量刑問題，不在本款所謂罪名之內，最高法院五十六年度台
    抗字第一○二號判例可資參照。
三、經查：聲請人以聲請意旨(一)提出監視錄影帶為新證據，惟遍觀全卷均無聲請人所
    指之監視錄影帶，而本件關於徐聰戊部分係發生於八十四年十一月三十日，蔣伯
    麒部分係發生於八十四年十二月二日，上揭案發時之監視錄影帶是否尚存？是否
    真實？是否足以為聲請人有利之認定？皆須經相當之調查，則聲請人所提之錄影
    帶既非在客觀上可認為確實之新證據，不須經調查，即足以動搖原判決，使受判
    決人受有利之裁判之確實新證據，自難採為聲請再審之理由。又聲請人雖以聲請
    意旨(二)主張伊並未為盜匪之行為，伊所為僅是詐欺之行為，認原確定判決認定事
    實錯誤而聲請再審，然該部分辯解前經聲請人於右揭案件審理中提出，業經事實
    審法院認定與事實不符而未予採信，其再就同一事項為爭執並聲請再審，核與首
    揭規定即有不合。此外本件聲請人謂被害人徐聰戊及被害人蔣伯麒均係因陷於錯
    誤而交付財物與聲請人云云，並提出聲請勘驗關於徐聰戊及蔣伯麒部分領款之監
    視錄影帶及調查徐聰戊密碼來源為新證據，惟聲請人既經原確定判決認定其除被
    害人徐聰戊及被害人蔣伯麒係犯懲治盜匪條例第五條第一項第一款之盜匪罪外，
    另聲請人對被害人楊文魁、傅福勝、羅勳鎮、徐銘輝、黃建銘所為亦成立懲治盜
    匪條例第五條第一項第一款之盜匪罪之連續犯，而對被害人魏國棟部分，已施迷
    藥手盜匪行為，而於魏國棟尚未昏迷，雖未至不能抗拒之時另行詐欺取財，亦
    屬強盜未遂，則聲請人此部分亦成立犯懲治盜匪條例第五條第二項、第一項第一
    款之強盜未遂罪，是縱如聲請人所言，被害人徐聰戊及被害人蔣伯麒均係因陷於
    錯誤而交付財物與聲請人，聲請人應為詐欺罪而非盜匪罪，惟此二部分縱加剔除
    仍無礙於其成立懲治盜匪條例第五條第一項第一款之連續盜匪罪，是該證據尚無
    從因此使聲請人受原懲治盜匪條例第五條第一項第一款之盜匪罪較輕之罪名或無
    罪之判決，揆諸首揭說明，即無從據以聲請再審。綜上所述，本件尚難認有刑事
    訴訟法第四百二十條第一項第六款所謂確實之新證據，聲請人以之為再審事由聲
    請再審，自非可採。本件查無再審之理由，應予駁回。
據上論斷，應依刑事訴訟法第四百三十四條第一項裁定如主文。
中      華      民      國    九十一    年     十二     月      十      日
                              臺灣高等法院刑事第十九庭
                    審判長法  官  許  國  宏
                                        法  官  林  勤  純
                                        法  官  洪  光  燦
右正本證明與原本無異。
如不服本裁定應於收受送達後五日內向本院提出抗告書狀。
                                        書記官  陳  玉  嬋
中      華      民      國    九十一    年     十二     月      十      日
